臺灣臺中地方法院刑事判決　　　　　　 99年度交易字第542號
公　訴　人　臺灣臺中地方法院檢察署檢察官
被　　　告　陳樹倫
選任辯護人　羅豐胤律師
　　　　　　張薰雅律師
上列被告因過失傷害案件，經檢察官提起公訴（99年度偵字第11
694號），本院判決如下：
    主    文
陳樹倫因過失傷害人，處有期徒刑參月，如易科罰金，以新臺幣
壹仟元折算壹日。
    事    實
一、陳樹倫於民國99年1月20日下午6時許，駕駛車牌號碼OA-177
    3號自用小客車，在國道1號高速公路南向車道行駛，於當日
    下午 6時10分許，行經173公里100公尺處，本應注意與前車
    之間應保持隨時可以煞停之距離，及注意車前狀況，並隨時
    採取必要之安全措施。且依當時情形，又無不能注意之情形
    ，竟疏於注意，適因前方塞車，陳樹倫前方由陳介所駕駛
    之車牌號碼 5R-1479號自用小貨車、陳介前方由楊立光所
    駕駛之車牌號碼 0001-XE號自用小客車，及楊立光前方由顧
    生俍所駕駛車牌號碼 9771-QJ號自用小客車均已呈暫停狀態
    依序在其車前排列，陳樹倫因煞車不及，追撞陳介所駕駛
    車牌號碼5R-1479號自用小貨車（陳介駕駛之車牌號碼5R-
    1479號自用小貨車因而推狀陳介前方由楊立光所駕駛之車
    牌號碼0001-XE號自用小客車，且楊立光所駕駛之該部0001-
    XE號自小客車復更推撞前方由顧生俍所駕駛車牌號碼9771-Q
    J 號自用小客車），致陳介因受有創傷性椎間盤脫出症、
    第3-4、4-5頸椎併脊髓病變之傷害。陳樹倫旋於犯罪被發覺
    前，留待肇事地點等待處理警員到場，並自首表示其為肇事
    者且願意接受裁判。
二、案經陳介訴由內政部警政署國道公路警察局第三警察隊報
    請臺灣臺中地方法院檢察署檢察官偵查起訴。
    理    由
壹、程序部分
一、本件被告選任辯護人張薰雅律師於本院最後審理期日，固為
    被告答辯以：本件案發後告訴人陳介於99年 1月25日上午
    10時50分至11時25分在榮總醫院接受國道公路警察局員警警
    詢調查時曾表明不要告訴之意，顯然於當時告訴人已捨棄本
    案之告訴權，嗣告訴人再為本件之告訴，則本件之訴追條件
    顯有欠缺，檢察官逕予提起公訴自有未合云云。然查，本件
    案發於99年1月20日下午6時10分許，其後告訴人陳介於99
    年 1月25日上午10時50分至11時25分在榮總醫院接受國道公
    路警察局員警警詢調查時，猶因本件事故所受之嚴重傷勢住
    院治療中而無法持筆簽名，需由其配偶蔡英蘭代筆，且其當
    時神智不清根本無法認知警員詢問之意，更遑論針對問題詳
    予清晰應答，此業據告訴人於本院供明在卷，並有該次之調
    查筆錄與行政院國軍退除役官兵輔導委員會臺中榮民總醫院
    出具之診斷證明書在卷可考，是告訴人縱於該次警詢時曾口
    述及不要告訴之語，且經製作筆錄之員警登載於筆錄之上，
    衡諸一般常情顯亦難認當時告訴人確已捨棄本件之告訴權，
    先予敘明。
二、按被告以外之人於審判外之言詞或書面陳述，除法律有規定
    者外，不得作為證據；又被告以外之人於審判外之陳述，雖
    不符前四條（即刑事訴訟法第159條之1至第159條之4）之規
    定，而經當事人於審判程序同意作為證據，法院審酌該言詞
    陳述或書面陳述作成時之情況，認為適當者，亦得為證據。
    當事人、代理人或辯護人於法院調查證據時，知有刑事訴訟
    法第159條第1項不得為證據之情形，而未於言詞辯論終結前
    聲明異議者，視為有前項之同意，同法第159條第1項、第15
    9條之5分別定有明文。經查，本判決下列所引用之各該被告
    以外之人於審判外之陳述（包含書面陳述），除公務員職務
    上製作之紀錄文書，並無顯不可信之情況，依刑事訴訟法第
    159條之4第 1款規定，有證據能力外，其餘屬傳聞證據部分
    ，檢察官、被告暨其選任辯護人迄至本院言詞辯論終結前均
    未聲明異議。本院審酌上開證據資料製作時之情況，尚無違
    法不當及證明力明顯過低之瑕疵，亦認為以之作為證據應屬
    適當，故揆諸前開規定，爰依刑事訴訟法第159條之5規定，
    認前揭證據資料均有證據能力。
貳、實體部分
一、訊據被告陳樹倫固坦承曾有於前揭時間駕車經過上開路段，
    且因煞車不及而追撞告訴人陳介所駕駛車牌號碼 5R-1479
    號自用小貨車，並陳介駕駛之車牌號碼 5R-1479號自用小
    貨車因而推撞陳介前方由楊立光所駕駛之車牌號碼0001-X
    E號自用小客車，且楊立光所駕駛之該部0001-XE號自小客車
    復更推撞前方由顧生俍所駕駛車牌號碼 9771-QJ號自用小客
    車），告訴人陳介因本件事故致受有創傷性椎間盤脫出症
    、第3-4、4-5頸椎併脊髓病變等傷害之事實，亦坦認其就本
    件事故之發生確有過失等情。惟否認告訴人之傷勢係全部因
    其之過失所導致，且認其不應負本案全部之過失傷害罪責，
    辯稱：本件事故發生當時伊並不是完全沒有注意，乃因前方
    已經發生車禍，伊發現時煞車已經不及才會撞上告訴人所駕
    駛之貨車，且告訴人所駕車後的車斗也沒多大的損害，而伊
    車前的引擎蓋雖有凹陷，但如此之車禍發生，應該不會造成
    那麼嚴重的傷害，告訴人的傷勢應該是與前車發生碰撞所造
    成的云云。經查：
  (一)被告確曾於上揭時間駕駛車牌號碼 OA-1773號自用小客車，
    在國道 1號高速公路南向173公里100公尺處，因煞車不及，
    追撞陳介所駕駛車牌號碼 5R-1479號自用小貨車，並致使
    陳介駕駛之車牌號碼 5R-1479號自用小貨車因而推撞陳介
    前方由楊立光所駕駛之車牌號碼0001-X E號自用小客車，
    且楊立光所駕駛之該部 0001-XE號自小客車復更推撞前方由
    顧生俍所駕駛車牌號碼 9771-QJ號自用小客車，告訴人陳介
    因本件事故致受有創傷性椎間盤脫出症、第3-4、4-5頸椎
    併脊髓病變等傷害等情，業據被告坦承在卷；且據證人即告
    訴人陳介迭於警詢、偵查及本院審理時證述事發經過及受
    傷情形綦詳；復經證人楊立光、顧生俍於警詢及本院審理時
    證述明確；並有道路交通事故現場圖、行政院國軍退除役官
    兵輔導委員會臺中榮民總醫院診斷證明書、道路交通事故調
    查報告表(一)、(二)各 1紙、事故現場及車損照片共14幀在卷可
    稽，此情應堪認定。
  (二)按汽車行駛高速公路，前後兩車間之行車安全距離，在正常
    天候狀況下，小型車應保持車輛速率之每小時公里數值除以
    二（單位為公尺）之車距；且如遇特殊狀況時，其安全距離
    應酌量增加，並保持隨時可以煞停之距離，高速公路及快速
    公路交通管制規則第 6條第1項、第2項訂有明文。又汽車在
    同一車道行駛時，除擬超越前車外，後車與前車之間應保持
    隨時可以煞停之距離；且汽車行駛時，駕駛人應注意車前狀
    況及兩車併行之間隔，並隨時採取必要之安全措施，道路交
    通安全規則第94條第1項、第3項亦有明定。本件被告自承伊
    所行經之路段係高速公路且與告訴人所駕駛之自小貨車係行
    駛於同一車道等語，從而，被告行經本件事故發生之該路段
    ，自應知悉並注意上述高速公路及快速公路交通管制規則與
    道路交通安全規則之規定，又依前揭附卷之交通事故調查報
    告表(一)所載，本件肇事時天候晴、路面為直路、無缺陷、且
    無障礙物及視距良好等狀況，被告並無不能注意之情事，其
    竟疏未注意及此，即因未及注意前方已因塞車等狀況，由陳
    介所駕駛之車牌號碼 5R-1479號自用小貨車、陳介前方
    由楊立光所駕駛之車牌號碼 0001-XE號自用小客車，及楊立
    光前方由顧生俍所駕駛車牌號碼 9771-QJ號自用小客車均已
    呈暫停狀態依序在其車前排列，而未與該等車輛保持隨時可
    以煞停之安全距離，俟察覺時已因煞車不及，追撞陳介所
    駕駛車牌號碼 5R-1479號自用小貨車（陳介駕駛之車牌號
    碼5R- 1479號自用小貨車因而推狀陳介前方由楊立光所駕
    駛之車牌號碼 0001-XE號自用小客車，且楊立光所駕駛之該
    部0001- XE號自小客車復更推撞前方由顧生俍所駕駛車牌號
    碼9771-Q J號自用小客車），被告顯有過失應堪認定。雖被
    告辯稱：本件事故乃因前方已經發生車禍，伊發現時煞車已
    經不及才會撞上告訴人所駕駛之貨車，且由其與告訴人分別
    所駕兩車之車損情形以關，如此之車禍發生，應該不會造成
    告訴人那麼嚴重的傷害，告訴人的傷勢應該是與前車發生碰
    撞所造成的云云。經查：本件之車禍事故致告訴人陳介因
    受有創傷性椎間盤脫出症、第3-4、4-5頸椎併脊髓病變之傷
    害，有行政院國軍退除役官兵輔導委員會臺中榮民總醫院出
    具之診斷證明書在卷可參，已如前述；徵諸告訴人此等受傷
    之部位均在背部，且除頸椎上半段外其餘包括脊髓與椎間盤
    具在人體軀幹體腔之背後，依照慣性運動定律，此等之部位
    傷勢顯均係因告訴人所駕之車輛遭在後之車輛所追撞之作用
    力所施加而導致甚明。被告此部分辯解，應係屬事後卸責之
    詞，不足採信。被告前揭過失駕車肇事行為，與告訴人受有
    上開傷害間，具有相當因果關係，自堪認定。再者，縱如被
    告所答辯稱之：本件事故發生當時伊並不是完全沒有注意，
    乃因前方已經發生車禍（即參諸證人楊立光與顧生俍所證陳
    之本件事故發生時其等分別所駕駛之車輛皆感覺有自後被接
    續撞擊兩次等語等情），伊發現時煞車已經不及才會撞上告
    訴人所駕駛之貨車一情屬實，而認告訴人駕駛車輛同有過失
    ，亦無礙於被告本件上開過失傷害罪責之認定。綜上所述，
    本案被告過失傷害犯行，事證已臻明確，被告犯行堪以認定
    ，應予依法論科。
二、核被告陳樹倫所為，係犯刑法第284條第1項前段之過失傷害
    罪。又被告於肇事後，在有偵查權限之人知悉犯罪人前，主
    動向到場處理事故員警承認肇事，並陳述肇事經過，有國道
    公路警察局第三警察隊道路交通事故肇事人自首情形紀錄表
    在卷可佐，為對於未發覺之犯罪自首並接受裁判，是依刑法
    第62條前段之規定，減輕其刑。爰審酌本案為過失案件，被
    告之過失程度，被害人陳介因本件車禍事故所受之傷勢非
    輕，被告所生之危害甚大，暨經過偵審調查後，被告於本院
    審理終結前仍未與被害人達成民事和解賠償（此部分因涉及
    被害人人格權之保障，與被告之支付意願及能力間之權衡，
    就賠償金額之高低及未能和解究應由何造負責，本院未便驟
    予論斷，此僅斟酌尚未達成和解之事實）等一切情狀，量處
    如主文所示之刑，並諭知易科罰金之折算標準。
據上論斷，應依刑事訴訟法第299 條第1 項前段，刑法第284 條
第1 項前段、第62條前段、第41條第1 項前段，刑法施行法第 1
條之1 第1 項、第2 項前段，判決如主文。
本案經檢察官林于人到庭執行職務。
中    華    民    國    100    年    9    月     6    日
                     交通法庭   法  官  張智雄
以上正本證明與原本無異。
如不服本判決，應於判決送達後10日內，向本院提出上訴書狀，
上訴書狀應「敘述具體上訴理由」，並按他造當事人之人數附繕
本。「切勿逕送上級法院」。
告訴人或被害人對於判決如有不服具備理由請求檢察官上訴者，
其上訴期間之計算係以檢察官收受判決正本之日期為準。
                                書記官  黃舜民
中    華    民    國    100    年    9    月     9    日
附錄論罪科刑法條：
附錄本案論罪科刑法條
中華民國刑法第284條第1項
因過失傷害人者，處 6 月以下有期徒刑、拘役或 5 百元以下罰
金，致重傷者，處1 年以下有期徒刑、拘役或5 百元以下罰金。